【裁判字號】    95,交易,333
【裁判日期】    950718
【裁判案由】    過失傷害
【裁判全文】
臺灣臺中地方法院刑事判決             95年度交易字第333號
公  訴  人  臺灣臺中地方法院檢察署檢察官
被      告  丙○○
                    （現於臺灣臺中監獄臺中分監）
上列被告因過失傷害案件，經檢察官提起公訴（95年度偵字第
7537號），被告於準備程序中就被訴事實為有罪之陳述，本院合
議庭裁定由受命法官獨任進行簡式審判程序，判決如下：
    主  文
鍾文慶因過失傷害人，處有期徒刑伍月，如易科罰金，以銀元參
佰元即新臺幣玖佰元折算壹日。
    犯罪事實
一、丙○○前於民國（下同）82年11月間，因煙毒案件，經臺灣
    高等法院臺中分院以83年度上訴字第1234號判決處有期徒刑
    3年2月確定，於84年9月14日假釋付保護管束，嗣於85年9月
    間，復因煙毒案件，經臺灣臺中地方法院以85年度訴字第20
    68號判決處有期徒刑3年3月，再經臺灣高等法院臺中分院以
    86年度上訴字第170號判決駁回上訴確定，並經撤銷前案假
    釋，併合執行至89年2月4日假釋付保護管束，又於90年6月
    間，因施用毒品案件，再經撤銷假釋，於93年5月2日執行完
    畢（未構成累犯，理由詳後）。於94年12月12日16時40分許
    ，駕駛車牌號碼OP-8565號自小客車，搭載郭明娟，沿臺中
    縣大甲鎮○○路，由北往南方向行駛至同路與成功路口時，
    其原應注意汽車行進中駕駛人應注意車前狀況，隨時採取必
    要安全措施，又汽車行駛至交岔路口，應遵守燈光號誌，車
    輛面對圓形紅燈表示禁止通行，不得超越停止線或進入路口
    ，而依當時情形又無不能注意之情事，竟疏於注意，未留意
    前方及交岔路口車輛之動態，而貿然闖越紅燈進入路口欲宜
    行穿越路口，適甲○○騎乘車牌號碼PN8-300號重機車，沿
    同鎮○○路同方向行駛至上開路口路旁待轉，並依綠燈號誌
    欲起步穿越路口往成功路方向行駛時，丙○○見狀已然避煞
    不及，其所駕駛上開自小客車左前車頭撞及甲○○所騎乘上
    開重機車左側車身，致甲○○人車倒地，並受有右膝擦傷併
    挫傷、左膝擦傷併挫傷、左足擦傷、右肩部挫傷等傷害。丙
    ○○於肇事後，停留現場協力報警救護甲○○後，因另案通
    緝恐遭警緝獲，旋即自行離去，嗣經警循線查獲。
二、案經甲○○訴由臺中縣警察局大甲分局報請臺灣臺中地方法
    院檢察署檢察官偵查起訴。
    理  由
一、訊據被告丙○○對於上開時、地過失駕車肇事致告訴人甲○
    ○受傷之犯罪事實，自白不諱，核與告訴人指訴情節相符，
    又有道路交通事故現場圖、道路交通事故調查報告表（一）
    （二）各1紙、道路交通事故談話紀錄表、診斷證明書各2紙
    、現場照片10張附卷可稽，且按駕駛人應注意車前狀況，隨
    時採取必要安全措施。又汽車行駛至交岔路口，應遵守燈光
    號誌，車輛面對圓形紅燈表示禁止通行，不得超越停止線或
    進入路口，道路交通安全規則第第94條第3項、第102條第1
    項第1款、道路交通標誌標線號誌設置規則第206條各訂有明
    文。被告駕車自應注意上述道路交通安全規定。又依附卷之
    交通事故調查報告表（一）所載，本件肇事時、地之天候、
    路況皆良好，被告亦無不能注意之情事，其竟疏未注意及此
    ，而貿然闖越紅燈號誌，且未注意車前狀況，致煞避不及撞
    擊告訴人倒地致受傷，可證被告之駕車失當行為，顯有過失
    。又被告因其違規駕車行為，對於騎車行經上開肇事路段之
    告訴人，製造法所不容許之風險，並且該風險在具體事件歷
    程中實現，而導致告訴人受傷之構成要件結果之發生，該傷
    害結果顯可歸責於被告，堪認被告過失駕駛行為與告訴人受
    傷結果間，顯有相當因果關係。綜上所述，被告過失傷害罪
    已堪認定。
二、核被告所為，係犯刑法第284條第1項前段之過失傷害罪。又
    有被告雖有如犯罪事實欄所示之罪刑，並於93年5月2日執行
    完畢，此有台灣高等法院被告前案紀錄表附卷可稽，惟「行
    為後法律有變更者，適用行為時之法律。但行為後之法律有
    利於行為人者，適用最有利於行為人之法律。」刑法第2條
    第1項定有明文，其中所謂法律，並不分總則性之法律或分
    則性之法律，故關於累犯構成要件之法律變更，自應在適用
    之列，本件被告於行為後累犯之規定已變更，即新修正刑法
    第47條第1條已修正過失犯不構成累犯，依刑法第2條第1項
    但書規定，應適用最有利於行為人之法律即新法之規定不能
    論以累犯。爰審酌被告之肇事原因、過失程度，告訴人之傷
    勢，被告迄未與告訴人達成民事和解賠償，惟於本院審理時
    坦承犯行，態度尚稱良好等一切情狀，量處如主文所示之刑
    ，又按被告於本件犯罪時之刑法第41條第1項前段規定：「
    犯最重本刑為5年以下有期徒刑以下之刑之罪，而受6個月以
    下有期徒刑或拘役之宣告，因身體、教育、職業、家庭之關
    係或其他正當事由，執行顯有困難者，得以1元以上3元以下
    折算1日，易科罰金。」再者，被告行為時之易科罰金折算
    標準，修正前罰金罰鍰提高標準條例第2條前段（現已刪除
    ）規定，就其原定數額提高為100倍折算1日，則本件被告行
    為時之易科罰金折算標準，應以銀元300元折算1日，經折算
    為新臺幣後，應以新臺幣900元折算為1日。然95年7月1日修
    正公布施行之刑法第41條第1項前段則規定：「犯最重本刑
    為5年以下有期徒刑以下之刑之罪，而受6個月以下有期徒刑
    或拘役之宣告者，得以新臺幣1,000元、2,000元或3,000 元
    折算1日，易科罰金。」比較修正前後之易科罰金折算標準
    ，以95年7月1日修正公布施行前之規定，較有利於被告，則
    應依刑法第2條第1項前段，適用修正前刑法第41條第1項前
    段規定定其折算標準。
據上論斷，應依刑事訴訟法第273條之1第1項、第299條第1項前
段，刑法第2條第1項前段、但書、第284條第1項前段、修正前刑
法第41條第1項前段，修正前罰金罰鍰提高標準條例第2條，現行
法規所定貨幣單位折算新臺幣條例第2條，判決如主文。
本案經檢察官乙○○到庭執行職務
中    華    民    國    95    年    7    月    18    日
                  刑事第三庭  法  官  吳 進 發
以上正本證明與原本無異。
如不服本判決，應於收受送達後10日內向本院提出上訴書狀（應
附繕本）。
                              書記官  李 國 敬
中    華    民    國    95    年    7    月    18    日
附錄論罪科刑法條：刑法第284條第1項
中華民國刑法第284條
（過失傷害罪）
因過失傷害人者，處 6 月以下有期徒刑、拘役或 5 百元以下罰
金，致重傷者，處1年以下有期徒刑、拘役或5百元以下罰金。
從事業務之人，因業務上之過失傷害人者，處 1 年以下有期徒刑
、拘役或
 1 千元以下罰金，致重傷者，處 3 年以下有期徒刑、拘役或
2千元以下罰金。


司法院資訊處製作；財團法人民間司法改革基金會備份。
